最　高　行　政　法　院　裁　定
　　　　　　　　　　　　　　　　　　 96年度裁字第01426號
上　訴　人　甲○○○
被 上訴 人　交通部公路總局臺中區監理所
代　表　人　乙○○
上列當事人間因汽車燃料使用費事件，上訴人對於中華民國95年
5月29日臺中高等行政法院95年度簡字第63號判決，提起上訴，
本院裁定如下：
　　主  文
上訴駁回。
上訴審訴訟費用由上訴人負擔。
　　理  由
一、按對於適用簡易程序之裁判提起上訴或抗告，須經本院許可
    ，且該許可以訴訟事件所涉及之法律見解具有原則性者為限
    ，行政訴訟法第235條定有明文。所謂訴訟事件涉及之法律
    見解具有原則性，係指該事件所涉及之法律問題意義重大，
    而有加以闡釋之必要情形而言，如對於行政命令是否牴觸法
    律所為之判斷，或就同類事件所表示之法律見解與其他高等
    行政法院或本院所表示之見解互相牴觸，有由本院統一法律
    上見解或確認其見解之必要情形屬之。
二、上訴人所有MP-0735號自用小客車，因未依規定辦理車輛定
    期檢驗，經被上訴人於民國88年2月10日註銷牌照，尚積欠
    86年、87年及88年汽車燃料使用費新臺幣（下同）10,120元
    ，被上訴人遂發寄繳納再次通知書予上訴人限期於93年12月
    31日前繳納，並於93年11月22日送達，惟上訴人未繳納，被
    上訴人遂以94年5月10日公燃字第899100661號處分書，處上
    訴人3,000元罰鍰，於94年5月24日送達，並以94年7月19日
    中監稅字第0940018354號函移送法務部行政執行署臺中行政
    執行處（以下簡稱臺中行政執行處）執行。上訴人收受臺中
    行政執行處傳繳通知後，於94年8月24日以系爭車輛87年5月
    5日失竊等由聲明異議，經臺中行政執行處移請被上訴人表
    示意見，被上訴人則以94年9月20日中監稅字第0940068178
    號函請上訴人辦理車輛尋獲註銷手續並扣除系爭車輛失竊期
    間之汽車燃料使用費187元，變更催繳金額為9,933元。惟上
    訴人仍不服，對被上訴人94年9月20日中監稅字第094006817
    8號函（下稱系爭函）提起行政訴訟，因未經訴願程序，經
    原審法院移送訴願機關交通部處理；經交通部審議決定「訴
    願駁回」，上訴人仍不服，遂提起本件行政訴訟。原判決以
    ：（一）查汽車燃料使用費乃係依據公路法第27條規定徵收
    ，此與徵收使用牌照稅，係依據使用牌照稅法第1條之規定
    不同；稅捐稽徵法施行細則第7條規定，就其規定僅及於各
    項稅捐，使用牌照稅屬其中一種，汽車燃料使用費因屬費用
    ，並非稅捐，不含在內；即稅捐係以支應國家普通或特別施
    政支出為目的，以一般國民為對象，課稅構成要件須由法律
    明確規定，凡合乎要件者，一律由稅捐稽徵機關徵收，並以
    之歸入公庫，其支出則按通常預算程序辦理；汽車燃料使用
    費則係本於行駛之機動車輛者使用公路付費之原則，為公路
    養護、修建及安全管理所需經費，徵收一定之費用，專供公
    路養護、修建及安全管理之用。此項汽車燃料使用費既係國
    家為一定政策目標需要，對於有特定關係之國民所課徵之公
    法上負擔，並限定其課徵所得之用途，稽其性質，應屬學理
    上之特別公課，核與稅捐之性質有別（參照司法院釋字第42
    6號解釋）；且其以公路法為其徵收之依據，與各項稅捐徵
    收之法源並不相同，自難類推適用稅捐稽徵法徵收時效之規
    定。是以，基於公路法規定所徵收汽車燃料使用費，本質上
    既非稅捐，應無適用稅捐稽徵法之餘地，此種徵收汽車燃料
    使用費，在行政程序法施行後，應適用行政程序法之規定，
    在行政程序法施行前，應適用民法第125條之時效規定，其
    請求權時效為15年，上訴人自不得以本件汽車燃料使用費已
    逾稅捐稽徵5年期限為由，免除繳納汽車燃料使用費之義務
    。（二）本件汽車燃料使用費之徵收，係發生於行政程序法
    施行之前，故亦無該法第131條文有關公法上請求權時效之
    適用。是以本件86年至88年汽車燃料使用費之請求權時效，
    於公路法及相關法令既無徵收期間之規定，依法務部上揭函
    釋類推適用民法第125條15年時效期間之規定，並無不合，
    該項公法上之請求權難謂已罹於時效而消滅，被上訴人自得
    依法催繳，並無不合。至於上訴人所引最高行政法院77年判
    字第887號判決，既非判例，且與本件案情各異，尚難比附
    援引，執為本件免予繳納之依據。又上訴人所引最高行政法
    院57年判字第253號判例業經最高行政法院91年10月、11月
    、12月份庭長法官聯席會議決議嗣後不再援用，並經司法院
    以91年12月13日（91）院台廳行一字第31707號函、91年12
    月23日（91）院台廳行一字第32470號函、92年1月3日（92
    ）院台廳行一字第00267號函准予備查，從而上訴人所訴各
    節，均無足取，本件原處分並無違誤，訴願決定予以維持，
    亦無不合，上訴人訴請撤銷，為無理由，應予駁回。本件為
    簡易事件，爰不經言詞辯論逕為判決。
三、上訴意旨略以：（一）原判決以汽車燃料使用費之催繳通知
    書為行政處分，且公法上請求權之時效，除法律另有規定外
    為五年，為行政程序法第131條第1項所明定。被上訴人逾5
    年期間始將催繳通知書送達上訴人，顯已逾越5年請求權時
    間，原判決認汽車燃料使用費之公法上請求權時效為15年，
    顯與高雄高等行政法院91年度簡字第184號判決見解有異，
    故本件所涉及之法律上見解應有原則性。（二）被上訴人催
    繳通知書並未合法送達上訴人，詎裁罰上訴人3000元，違反
    平等原則，且與行政罰法第27條第1項規定之3年時效不符，
    其處分不合法。爰請求廢棄原判決，撤銷訴願決定及原處分
    等語。經查本件被上訴人之催繳通知書及處罰鍰之處分書，
    均經合法送達，此有各該送達證書附原處分卷及訴願卷可稽
    ，而上訴人於收受上開催繳通知書及處罰鍰之處分書後均未
    為行政救濟，直迄本件被上訴人移送執行後，方對被上訴人
    僅扣除其車輛遭竊期間汽車燃料使用費不服，惟其對原並無
    爭執之應繳納汽車燃料使用費及罰鍰部分，原既未提行政救
    濟而已確定，系爭函僅屬更正之性質，其未變更部分，早已
    確定，上訴人復於事後再行主張，即有逾訴願期間之不合法
    ，原審以實體理由駁回，雖有未洽，惟其裁判結果尚無不合
    ，本院自無須再對上訴人所主張之實體理由為斟酌。上訴意
    旨僅係依其個人主觀之見解，就原審法院證據取捨及認定事
    實之職權行使，而指摘原判決不當，惟本件上訴人之起訴為
    不合法，業如前述，並無所涉及法律見解具有原則性，而需
    由本院加以闡釋之必要。故上訴人提起上訴，不合首揭規定
    ，自不應許可，其上訴難謂合法，應予駁回。
四、依行政訴訟法第249條第1項前段、第104條、民事訴訟法第
    95條、第78條，裁定如主文。
中　　華　　民　　國　　96　　年　　6　　 月　　28　　日
                  第二庭審判長法  官　鄭　淑　貞
                              法  官  黃　合　文
                              法  官　吳　明　鴻
                              法  官　鄭　小　康
                              法  官　帥　嘉　寶
以  上  正  本  證  明  與  原  本  無  異
中　　華　　民　　國　　96　　年　　6　　 月　　29　　日
　　　　　　　　　　　　　　　書記官　郭　育　玎
